【裁判字號】    96,上更(一),501
【裁判日期】    970123
【裁判案由】    毒品危害防制條例
【裁判全文】
臺灣高等法院臺南分院刑事判決     96年度上更(一)字第501號
上  訴  人  臺灣嘉義地方法院檢察署檢察官
上  訴  人
即  被  告  丙○○
                    現於臺灣嘉義監獄鹿草分監
選任辯護人
即扶助律師  汪玉蓮律師
上列上訴人因被告違反毒品危害防制條例案件，不服臺灣嘉義地
方法院九十五年度訴字第二十二號中華民國九十五年六月三十日
第一審判決（起訴案號：臺灣嘉義地方法院檢察署九十四年度偵
字第六Ｏ三六號），提起上訴，判決後經最高法院第一次發回更
審，本院判決如下：
    主  文
原判決撤銷。
丙○○連續幫助施用第一級毒品，處有期徒刑貳年陸月，減為有
期徒刑壹年參月。
    事  實
一、丙○○綽號「阿三（或森）」，明知乙○○（綽號大衛）施
    用第一級毒品海洛因及第二級毒品安非他命，竟基於幫助乙○○施用第一級毒品海洛因及第二級毒品安非他命之概括犯
    意，自民國（下同）九十四年七月間起至同年九月間止，由
    乙○○撥打丙○○之行動電話門號0000000000號、00000000
    00號與丙○○聯絡，委請丙○○代為購買每次新台幣（以下
    同）二萬元至二萬五千元不等，數量一錢之第一級毒品海洛
    因，或一錢五千元之第二級毒品安非他命，並由乙○○匯款
    給丙○○，丙○○即依乙○○之請託，代為購買第一級毒品
    海洛因或第二級毒品安非他命後，再將毒品交由長途客運巴
    士寄送到新市○○道附近之「添德銀巴士拖運站」，由乙○○前往領取。迄丙○○及乙○○因另犯詐欺案件而為警於九
    十四年十月六日查獲之日止，丙○○共依乙○○之指示，連
    續代購第一級毒品海洛因二次，每次二萬元至二萬五千元不
    等，數量一錢，另一次則同時代購第一級毒品海洛因、第二
    級毒品安非他命各一錢，再依上開方法交與張一級，連續幫
    助乙○○施用第一級毒品海洛因、第二級毒品安非他命。
二、案經臺南縣警察局移送臺灣嘉義地方法院檢察署檢察官偵查
    起訴。
    理  由
甲、證據能力部分：
  (一)按刑事訴訟法第一百條之二準用同法第一百條之一第一項規
    定，司法警察（官）詢問犯罪嫌疑人，除有急迫情況且經記
    明筆錄者外，應全程連續錄音；於必要時，並應全程連續錄
    影。立法目的在於擔保犯罪嫌疑人之陳述係出於自由意思，
    及詢問程序合法正當，以建立詢問筆錄之公信力。司法警察
    （官）詢問犯罪嫌疑人，違背上開規定取得之供述筆錄，有
    無證據能力，應審酌其違背該法定程序之主觀意圖、客觀情
    節、侵害犯罪嫌疑人權益之輕重、對犯罪嫌疑人在訴訟上防
    禦不利益之程度等具體情節認定之。經查：
  証人乙○○雖於警詢時，指証向被告購買第一級毒品海洛因
    及第二級毒品安非他命等情，但該證人於原審審理中，經提
    示其於警詢之筆錄後，則証稱：「我在警局沒有這樣說，我
    只是請他（指被告）幫我買」等語（見原審卷第六二頁），
    而該証人警詢之錄音帶並未隨卷移送，有刑事案件移送書在
    卷足稽，且經原審電話查詢承辦之偵查佐張育群結果，該員
    雖稱証人乙○○之警詢有錄音，但亦稱「該錄音帶有隨案移
    送，警局已無備份」等語，有原審公務電話紀錄可稽（見原
    審卷第一三０頁），則本件証人乙○○警詢時究有否錄音，
    即難以上開公務電話紀錄即可証明；且本件既無証人乙○○
    之警詢錄音帶供本院勘驗，自難以此不利益歸被告承擔，應
    認証人乙○○於警詢之供証，並未經全程錄音，揆之上開規
    定，司法警察於製作証人乙○○警詢筆錄，即有違法定之程
    式。
  但查，稽之証人乙○○之警詢筆錄，係經警以犯罪嫌疑人之
    身份製作筆錄，且該內容除涉及詢問証人乙○○施用毒品之
    來源外，另就經警扣得之人頭存摺、身分証資料、印章、電
    話之來源及用途詢問証人乙○○，並認証人乙○○涉嫌操控
    集團成員從事收購人頭電話、帳戶、偽造證件申設電話門號
    ，販賣提供上開人頭電話、帳戶、偽造證件供詐欺集團使用
    等犯行，顯見員警製作該次之警詢筆錄，並非僅單純針對被
    告販毒一事，復於証人乙○○表示「很累想休息，明天再繼
    續接受警方偵訊時」，員警即停止該次之警詢筆錄之製作，
    並經証人乙○○確認「員警該次警詢筆錄之製作，並無施以
    強暴、脅迫、利誘或其它不當取供」之情事（見警卷第二八
    頁至第二九頁）；復於九十四年十月七日製作第二次警詢筆
    錄時，亦由証人乙○○確認「員警該次警詢筆錄之製作，並
    無施以強暴、脅迫、利誘或其它不當取供」之情事（警卷第
    三五頁），顯見証人乙○○警詢之供述，係基於自由意思而
    為之，員警未就証人乙○○之供述全程錄音，其主觀上並非
    故意為之，且就証人乙○○警詢之供述，均一再確認員警並
    未對其有違法取供之情事，就客觀情節觀之，並無侵害証人
    乙○○之權益，從而本院審酌人權保障及公共利益之均衡維
    護，應認証人乙○○於警詢之供述，有証據能力。
  (二)又按被告以外之人於檢察事務官、司法警察官或司法警察調
    查中所為之陳述，與審判中不符時，其先前之陳述具有較可
    信之特別情況，且為證明犯罪事實存否所必要者，得為證據
    ，刑事訴訟法第一百五十九條之二定有明文。查証人甲○○
    雖於警詢中指証「向被告購買第二級毒品安非他命」之情，
    但於本院前審審理中，則翻異前詞，否認有向被告購買第二
    級毒品安非他命之情事（見本院上訴卷第一一四頁至第一一
    六頁），則証人甲○○於警詢之供証，與本院前審審理中之
    証詞即有不符。然本院審酌証人甲○○於警詢時明確指証係
    向被告購買第二級毒品安非他命，員警並於証人甲○○表示
    「很想睡覺，不願意接受警詢筆錄」時，員警即停止該次之
    警詢筆錄之製作，並經証人甲○○確認「員警該次警詢筆錄
    之製作，並無施以強暴、脅迫、利誘或其它不當取供，其係
    基於自由意識下所為之供述」等情（見警卷第六一頁）；復
    於九十四年十月七日製作第二次警詢筆錄時，再次指証被告
    販賣毒品，並確認「員警該次警詢筆錄之製作，並無施以強
    暴、脅迫、利誘或其它不當取供，其係基於自由意識下之供
    述」等情（警卷第六七頁至第六八頁），顯見証人甲○○於
    警詢之供述，係基於自由意思而為之，員警未對証人甲○○
    違法取供，則証人甲○○警詢之供証，顯具有較可信之特別
    情況，且又係為證明檢察官起訴被告有無販賣第二級毒品安
    非他命犯罪事實存否所必要，揆之上開規定，証人甲○○於
    警詢之供証，自得作為本件之証據。
  (三)附表所示通訊監聽紀錄，係警方依臺灣嘉義地方法院檢察署
    檢察官所核發通訊監察書執行通訊監察所得之證據，並無違
    法取證之瑕疵，被告、辯護人於原審及本院審理時亦不爭執
    卷附通訊監察譯文之證據能力；另被告及辯護人亦未爭執卷
    附扣押筆錄、扣押物品收據、扣押物品目錄表、臺南縣警察
    局刑警大隊毒品初步檢驗報告單之證據能力，則上開書証及
    物証，均得作為本件之証據。
乙、有罪部分：
一、上揭事實：
  (一)業據被告於本院審理中供認在卷（見本院卷第九十六頁起至
    第九九頁）；並經証人乙○○於偵查中具結證稱：「今年三
    、四月開始，我都打電話給丙○○，請他幫我調海洛因及安
    非他命，大部分都寄野雞車，車子到台南後我再去拿，錢是
    用匯的，我匯到他給我帳戶內，每次大概訂二萬元的海洛因
    ，四、五千的安非他命，三、四天到一個星期左右訂一次。
    」等語（見偵卷第二一頁)；復於原審審理中証述「我所謂
    請丙○○幫我『調』海洛因、安非他命是指我出錢他幫我購
    買，我住台南，有時回雲林會跟被告一起購買，有時候我出
    錢請他幫我買。」、「因為被告會寄人頭帳戶給我，他說他
    有認識藥頭，所以我叫他買」、「被告買回應該是沒有混其
    他東西，因為我跟他一起去拿的，跟他寄給我的，在使用的
    時候都一樣。」、「（問：被告幫你調貨有無報酬？）無」
    ；「（問：沒有報酬為何要幫你調貨？）因為被告常常寄人
    頭帳戶或人頭電話給我，而他認識藥頭，所以我請他順便寄
    過來。」等語（原審卷第六二頁至第六三頁、第六七頁至第
    六八頁、第七０頁）。嗣於本院前審審理時，經訊及何以「
    於警詢時供証向被告購買海洛因、安非他命，並約定在新市
    ○○道交易，與原審上開証詞不符」一節，証人乙○○更証
    稱「警詢的時候我有藥癮，那時候是警察自己寫，事實上我
    是與丙○○去一起去拿的，只有二三次我人在台南沒空，我
    匯錢給他，請他先去幫我拿，然後他再將東西寄下來。」等
    語（見本院上訴卷第一一一頁）。
  (二)且稽之卷附被告與証人乙○○之通訊監察譯文所載（通訊監
    察時間等均如附表編號一至三所示），其中附表編號一部分
    ，彼等通話內容為「丙○○：我昨天拿二包，寄一包半給你
    ，再談半包，湊一包，用的都說不錯，乙○○：錢先給你，
    你再去處理？丙○○：是的」，附表編號二部分「乙○○：
    你後面寄的不錯，氣很重。丙○○：沒有向他拿過。乙○○
    ：便宜或貴？丙○○：我昨天拿六千，乙○○：再處理今天
    這個」，附表編號三部分「丙○○：東西剩不到半錢，他去
    臺北拿五點之前到，我這邊不到半錢用下去？乙○○：不夠
    ，你那邊先來也不夠」等語（見偵卷第四七頁至第五二頁）
    ，顯見確有証人乙○○匯款給被告，被告寄送物品給乙○○
    之情，且依上開通話內容亦應係涉及毒品之事，則証人乙○○於偵查及原審、本院前審審理中，証稱「匯款請被告代購
    海洛因、安非他命，並交與長途客運巴士寄送交付」等情，
    尚非無據，更足佐証被告上開自白之真實性。
  (三)至於証人乙○○雖於警詢時，指証「向被告購買毒品海洛因
    及安非他命」之情，但於偵查、原審及本院前審審理中即否
    認向被告購買毒品之情，並一再証述「係請被告調（即代購
    ）毒品海洛因、安非他命」等語，則証人乙○○於警詢之指
    証，其真實性即有可疑之處。且佐以上開証人乙○○與被告
    之通訊監察譯文所載「丙○○：我昨天拿二包，寄一包半給
    你，再談半包，湊一包，用的都說不錯，乙○○：錢先給你
    ，你再去處理？丙○○：是的」等情，顯見被告尚須等待乙○○匯款，及向他人拿取毒品後，始能依約寄送毒品交與証
    人乙○○，則証人乙○○於警詢指証「向被告購買毒品海洛
    因、安非他命」等情，尚無其他証據足資佐証，自難據為被
    告有販賣第一級毒品海洛因及第二級毒品安非他命犯行之不
    利証據。
  (四)而証人乙○○確有持有及施用第一級毒品海洛因及第二級毒
    品安非他命之事實，又據証人乙○○証述在卷，並有証人乙○○尿液之初步檢驗報告1紙，及經警於乙○○住處扣得之
    第一級毒品海洛因二小包（重0.7公克）、安非他命二小包
    （重1. 92公克）可稽（見卷附扣押筆錄、扣押物品收據及
    扣押物品目錄表）；足認被告上開自白幫助証人乙○○購買
    第一級毒品海洛因及第二級毒品安非他命，並由証人乙○○
    匯款，由被告將購買之海洛因或安非他命以上開方式交付証
    人乙○○等情，與事實相符，而可信採。
  (五)至於被告受証人乙○○之委託，代購海洛因或安非他命之次
    數，証人乙○○於偵查中雖稱「向丙○○訂過幾十次」，於
    本院前審則稱「二、三次」等語，前後就次數部分証述不符
    ；然本院參酌被告於本院審理中自白連同海洛因、安非他命
    合計三次，其中一次是同時購買海洛因及安非他命，其他二
    次則是代購海洛因等情（見本院更一審卷第九七頁至第九八
    頁）；及附表所載編號一至三被告與証人乙○○通話內容確
    有涉及毒品之事等情觀之，足認被告供述代購三次應屬事實
    ；再者，依附表編號一至三被告通話時間，均係在九十四年
    七、八至十月間，而被告供述代購時間則係自九十四年三月
    至九月間等情（見本院更一審卷第九八頁）。然九十四年三
    月至六月之前，並無被告與証人乙○○之通訊內容涉及毒品
    交易之事，從而本院參酌附表所示被告與証人乙○○之通訊
    監察內容，及被告與証人乙○○最後一次通訊時間為九十四
    年十月四日，証人乙○○隨即於同年月六日經警查獲，並製
    作第一次警詢筆錄，而該次之通訊內容「雖有要求被告寄送
    毒品，但尚未寄，被告並要求証人乙○○看求才令打電話問
    帳號」等情（見偵卷第五二頁）；暨被告供述代購時間係「
    至九十四年九月間止」等情觀之，應認被告代購毒品之時間
    ，應係九十四年七月至九月間，且係依証人乙○○之請託，
    代為購買二次，每次二萬元至二萬五千元不等，數量一錢之
    第一級毒品海洛因，另一次除代購數量一錢之海洛因外，並
    同時代購數量一錢五千元之第二級毒品安非他命，並由証人
    乙○○匯款給被告，被告則將代為購買之第一級毒品海洛因
    或第二級毒品安非他命，交由長途客運巴士寄送到新市○○
    道附近之「添德銀巴士拖運站」，由証人乙○○前往領取，
    可堪認定。
  (六)按以營利之意圖交付安非他命，收取對價之行為，為販賣。
    如先持有後，未具營利意圖而授受安非他命，為轉讓。若因
    他人別無管道購買安非他命施用，而事先約定由其幫助出面
    代購或合買安非他命，並分攤價金分受安非他命，則為幫助
    施用，最高法院九十一年度台上字第四一四九號、九十六年
    度台上字第六七二五號判決意旨可資參照。查被告係受証人
    乙○○之委託，代為購買海洛因或安非他命，並由証人乙○○匯款與被告等情，均如上述，且由上開被告與証人乙○○
    之通訊監察譯文所載，顯見被告應知悉証人乙○○有施用海
    洛因及安非他命之情事，猶代為購買上開毒品，且本件尚無
    証據足証被告係基於營利之意圖，或被告係持有後，無償或
    以原價或低於原價有償轉讓毒品與証人乙○○，足認被告係
    基於幫助乙○○施用第一級毒品海洛因、第二級毒品安非他
    命之犯意而為之，亦可認定。
  (七)綜上所述，被告於本院之自白核與事實相符，而可信採。被
    告幫助施用第一級毒品海洛因、第二級毒品安非他命等犯行
    ，堪以認定。
二、按行為後法律雖有修正，但其內容僅係形式上做文字之修正
    ，或僅係將法理明文化，或僅係易動法條項次時，因未涉及
    犯罪構成要件或處罰內容之變更，自非屬法律之變更，而無
    依刑法第二條第一項之規定予以比較新舊法之必要，惟修正
    後之內容如客觀上已涉及犯罪構成要件或處罰內容等實質上
    變更時，即屬法律之變更，而應依刑法第二條第一項之規定
    比較新舊法。至比較結果，如修正後之內容，依行為人所犯
    個案具體主觀上比較結果，認並無有利之情形時，依刑法第
    二條第一項前段之規定，即應適用舊法即行為時法，如有利
    於行為人時，則應依刑法第二條第一項後段之規定，適用新
    法即裁判時法，足見應否適用刑法第二條第一項之規定比較
    新舊法，應取決於修正後法條之實質內容，於客觀上是否已
    有變更為依據，而非取決於是否有利於行為人，至於究竟應
    適用行為時法或裁判時法，始應就行為人所犯個案做具體主
    觀上之比較以判斷新法是否有利於行為人，如新法有利於行
    為人，則應適用新法即裁判時法，如新法並無有利於行為人
    之情形時，則應適用舊法即行為時法。查刑法第三十條、第
    五十六條等條文業於九十四年二月二日修正公布，其中第三
    十條第一項已由原先之「幫助他人犯罪者，為從犯」之規定
    ，修正為「幫助他人實行犯罪行為者，為幫助犯」，修正後
    刑法第三十條第一項之規定，已將陰謀犯及預備犯，排除在
    幫助犯之範疇之外，已涉及犯罪構成要件或處罰內容之變更
    ，自屬法律之變更，而有比較新舊法適用之必要。(二)刑法第
    五十六條修正後業經刪除，並均自被告行為後之九十五年七
    月一日起施行；是依上開規定，被告所犯各罪間，依後所述
    ，因具有連續犯之關係，如依九十五年七月一日新法施行前
    之刑法第五十六條之規定，僅以一罪論即可，如依九十五年
    七月一日新法施行後刑法之規定，則因連續犯之規定業已刪
    除，被告所犯之各罪，即應分論併罰，修正後之規定不利於
    被告；另關於幫助犯部分，被告之行為，無論依修正前、後
    之規定，均成立幫助犯，修正後刑法第三十條之規定，並未
    有利於被告，則比較新舊法結果，自以修正前刑法第三十條
    、第五十六條之規定有利於行為人，依九十五年七月一日新
    施行之刑法第二條第一項前段之規定，自應適用修正前刑法
    第三十條、第五十六條之規定。
三、核被告所為，係犯毒品危害防制條例第十條第一項、第二項
    之幫助施用第一級毒品海洛因、第二級毒品安非他命罪；公
    訴意旨認被告此部分係犯同條例第四條第一項、第二項之販
    賣第一級毒品海洛因、第二級毒品安非他命罪，但本件尚無
    証據足証被告係基於營利之意圖，而販賣上開毒品，被告應
    係基於幫助之犯意，而代購上開海洛因及安非他命，亦如上
    述，檢察官起訴法條尚有未洽，惟本件社會基本事實則屬同
    一，本院自得併予審理，併變更起訴法條；被告幫助施用前
    持有第一級毒品、第二級毒品之低度行為，為幫助施用第一
    級毒品、第二級毒品之高度行為所吸收，均不另論罪。被告
    先後三次幫助施用第一級毒品海洛因之犯行，時間緊接，犯
    罪構成要件相同，應係基於概括之犯意反覆為之，為連續犯
    ，應依修正前刑法第五十六條之規定論以一罪，並加重其刑
    。又被告其中一次，以一行為同時代購第一級毒品海洛因、
    第二級毒品安非他命，係一行為同時觸犯二罪名，為想像競
    合犯，應從一重之連續幫助施用第一級毒品罪處斷。
四、原審以被告罪証明確，因予論罪科刑，固非無見。但查(一)被
    告僅係代購上開毒品，則其應係基於幫助乙○○施用第一級
    毒品海洛因、第二級毒品安非他命之犯意而為之，尚非轉讓
    第一級毒品、第二級毒品，已如上述，原審論以轉讓罪，顯
    有不當。(二)被告僅係代購三次海洛因交與乙○○，並無其他
    販賣或轉讓毒品海洛因或安非他命之犯行，原審認被告係轉
    讓十次海洛因與乙○○，另轉讓第二級毒品安非他命與乙○○二次，轉讓安非他命與甲○○七次（此部分檢察官起訴販
    賣，原審認係轉讓，但均不另為無罪判決之諭知，詳後述）
    ，均有不當。被告上訴否認販賣，為有理由；而檢察官上訴
    以「本件係起訴被告販賣第一、二級毒品罪嫌，且卷內相關
    證據均足證明被告係販賣毒品，而非轉讓毒品，原判決未為
    被告販賣毒品判決，反而判決被告轉讓毒品罪，其適用法律
    自有違誤，請求撤銷原判決，另為適當之判決」等語，則為
    無理由；又原判決亦有上開可議之處，即屬無可維持，應由
    本院將原判決予以撤銷改判。爰審酌被告有多項毒品前科，
    素行不佳，正值青壯之年，不思改過遷善，竟連續代購第一
    、二級毒品供人施用，而幫助他人施用第一、二級毒品，戕
    害他人身心健康，及犯後坦承犯行之態度等一切情狀，量處
    如主文第二項所示之刑；又被告犯罪既在九十六年四月二十
    四日以前，符合中華民國九十六年罪犯減刑條例第二條之規
    定，應依該條例第二條第一項第三款之規定減其刑期二分之
    一。
丙、不另為無罪判決諭知部分：
一、公訴意旨另以：
  (一)被告丙○○除有上開二次交付第一級毒品海洛因，及一次交
    付第一級毒品海洛因與第二級毒品安非他命給乙○○外，另
    自九十四年三、四月間起，由乙○○撥打丙○○之行動電話
    門號0000000000號、0000000000號與丙○○聯絡，向丙○○
    購買約二萬五千元之海洛因、五千元之安非他命，其交易方
    式大部分均由丙○○將毒品交由長途客運巴士寄送到新市○○道附近之「添德銀巴士拖運站」，由乙○○再將價金匯給
    丙○○，迄九十四年十月六日查獲之日止，乙○○共向丙○○購買數十次（應扣除上開三次論罪科刑部分，以下同）之
    海洛因及安非他命。
  (二)甲○○（綽號阿憲）自九十四年七月間起，以每三天到二星
    期，即以其所有之行動電話門號0000000000號電話撥給丙○○，向丙○○購買約一千到二千元之安非他命供己施用，其
    交易地點則均約在雲林縣斗南鎮境內。迄九十四年十月六日
    甲○○因另犯詐欺案件為警查獲之日止，甲○○共向丙○○
    購買過約二十次左右之安非他命。
  (三)被告丙○○涉犯毒品危害防制條例第四條第一項、第二項之
    販賣第一級毒品、第二級毒品罪嫌。
二、按犯罪事實應依證據認定之，無證據不得認定犯罪事實；又
    不能證明被告犯罪或其行為不罰者應諭知無罪之判決。刑事
    訴訟法第一百五十四條第二項、第三百零一條第一項分別定
    有明文。次按刑事訴訟法第一百六十一條已於九十一年二月
    八日修正公布，修正後同條第一項規定：檢察官就被告犯罪
    事實，應負舉證責任，並指出證明之方法。因此，檢察官對
    於起訴之犯罪事實，應負提出證據及說服之實質舉證責任。
    倘其所提出之證據，不足為被告有罪之積極證明，或其闡明
    之證明方法，無從說服法官以形成被告有罪之心證，基於無
    罪推定之原則，自應為被告無罪判決之諭知（最高法院九十
    二年度台上字第一二八號判例意旨可資參照）。另告訴人之
    告訴，本以使被告受刑事訴追為目的，故其陳述是否與事實
    相符，自應調查其他証據，以資審認，苟其所為攻擊之詞，
    尚有瑕疵，則在此瑕疵未予究明以前，即不能遽採為斷罪之
    基礎（最高法院五十二年度台上字第一三００號、六十一年
    度台上字第三０九九號判例要旨參照）。
三、公訴意旨認被告涉犯此部分犯行，無非係以(一)証人乙○○、
    甲○○之指証；(二)通訊監察譯文等件為論罪依據。訊據被告
    堅詞否認有何此部分之犯行，並辯稱「其除上開代乙○○購
    買毒品海洛因三次，其中一次同時代購毒品安非他命外，並
    無販賣海洛因或安非他命給乙○○之事實，另其與甲○○並
    未認識，亦無販賣安非他命之情」等語。
四、經查：
  (一)証人乙○○雖於警詢時指証「向被告購買毒品海洛因及安非
    他命」之情，但於偵查、原審及本院前審審理中即否認有此
    事實，則証人乙○○於警詢之指証，其真實性即非無疑；且
    稽之証人乙○○警詢之指証，就其向被告購買毒品海洛因、
    安非他命之次數、時間、地點、金額等重要交易事項，則均
    稱「因次數頻繁，沒有刻意記住」等語（見警卷第三五頁）
    ，則公訴意旨認被告自九十四年三、四月間起，迄九十四年
    十月六日查獲之日止，共販賣數十次之海洛因及安非他命，
    已無所據。
  (二)再稽之卷附之被告與証人乙○○之通訊監察譯文所載，係自
    九十四年七月二十五日起至同年十月四日止之通訊內容，則
    就檢察官所指被告自九十四年三、四月間起至九十四年七月
    二十五日以前之販賣毒品海洛因及安非他命部分，即無其他
    積極証據以資補強証人乙○○警詢指証之真實性；況依該通
    訊監察譯文所載，雖有被告寄送物品，及証人乙○○匯款之
    內容，但均無被告有「販賣毒品海洛因或安非他命」與証人
    乙○○，及交易之標的係「海洛因或安非他命」之內容，自
    難以該通訊監察譯文，即據以推論被告確有販賣毒品海洛因
    、安非他命與証人乙○○之事實。
  (三)又查，證人甲○○於警詢中雖指証向被告購買十次左右之安
    非他命，但就被告販賣安非他命之時間、地點及數量等重要
    交易事項，証人甲○○則稱「忘記了」等語（見警卷第六０
    頁）；但於偵查中則証述「我都打電話給丙○○，叫他拿東
    西過來，每次拿一、二千元，他知道我要安非他命，如果我
    在斗六就約在斗六，他就拿安非他命過來，我就給他錢，大
    部分他和一個朋友一起拿過來，拿毒品給我的人是丙○○，
    我就當場拿錢給他，他有時候會把錢交給跟他來的朋友，我
    跟他買毒品的時候，他說他是去跟別人調貨，後來才說他是
    去向跟他一起來的朋友調貨。」等語（見偵卷十七頁），則
    觀之証人甲○○於偵查中証述「被告係向他人調貨」等情，
    則被告是否基於「營利之意圖」而販賣安非他命一節，已非
    無疑；嗣於本院前審審理中，証人甲○○則更証稱「因被告
    朋友有在賣毒品，伊拿毒品時要打電話給被告，請他幫伊拿
    毒品，等被告朋友拿毒品來，一手交錢一手交貨」等情（見
    本院上訴卷第一一四頁至第一一五頁），更否認有向被告購
    買毒品安非他命，則証人甲○○於警詢時所為不利被告之指
    証，其真實性亦非無疑，已難據為被告不利之証據。
  (四)再按刑事審判上之共同被告，係為訴訟經濟等原因，由檢察
    官或自訴人合併或追加起訴，或由法院合併審判所形成，其
    間各別被告及犯罪事實仍獨立存在。若共同被告具有共犯關
    係者，雖其證據資料大體上具有共通性，共犯所為不利於己
    之陳述，固得採為其他共犯犯罪之證據，然為保障其他共犯
    之利益，該共犯所為不利於己之陳述，須無瑕疵可指，且仍
    應調查其他必要之證據，以察其是否與事實相符，不得專憑
    該項陳述作為其他共犯犯罪事實之認定，即尚須以補強證據
    予以佐證，不可籠統為同一之觀察；且共同被告間若具有對
    向性之關係，如毒品交易之買賣雙方，為避免其嫁禍他人而
    虛偽陳述，尤應有足以令人確信其陳述為真實之補強證據，
    始能據以為論罪之依據，又為最高法院本次發回指摘要旨之
    一；查本件除証人即交易毒品之買賣一方之乙○○、甲○○
    上開有瑕疵之指証外，遍查全卷，均無証據足以佐証証人乙○○、甲○○上開指証之真實性，且檢察官就此亦未能提出
    其他補強証據，自難以証人乙○○、甲○○於警詢之指証，
    即據為被告此部分有罪之認定。
  (五)況依最高法院本次發回指摘事項之一「意圖營利販賣海洛因
    及安非他命，必其所非法販賣者確為海洛因及安非他命，方
    能成立。原判決認定上訴人有前揭犯行，係依憑乙○○、甲○○不利上訴人之供述為其主要論據。然原判決未論述說明
    經由何項調查及有何證據，堪認上訴人販賣與乙○○、甲○○者確屬海洛因及安非他命，則縱認乙○○、甲○○不利於
    上訴人之供述可採，然上訴人所販賣與乙○○、甲○○者是
    否確屬安非他命，尚非無疑，遽予判決，尚嫌率斷」等語；
    而本院遍查全卷，均無証據足資証明公訴意旨所指被告於上
    開時間販賣與証人乙○○、甲○○之物確屬第一級毒品海洛
    因、或第二級毒品安非他命，另檢察官就此部分亦未能提出
    補強証據；本院亦查無証據足証被告確有販賣毒品海洛因或
    安非他命，或所販賣之物確屬「第一級毒品海洛因」、「第
    二級毒品安非他命」，從而依最高法院上開指摘要旨，亦難
    以証人乙○○、甲○○於警詢所為不利被告之指証，即遽認
    被告有此部分犯行。
  (六)末查，証人乙○○、甲○○經警採尿結果，雖均有安非他命
    及嗎啡之陽性反應，有臺南縣警察局佳里分局九十七年一月
    四日函檢送之長榮大學尿液確認報告附於本院更一審卷足憑
    ，但此亦僅能証明乙○○、甲○○於採尿前有施用海洛因、
    安非他命之行為，但就証人乙○○、甲○○施用之毒品海洛
    因、安非他命是否確係購自被告處，即難以上開尿液確認報
    告即得証明（最高法院九十六年度台上字第一００六號裁判
    意旨參照），亦難以証人乙○○、甲○○之尿液確認報告，
    即認被告有此部分之犯行。
五、綜上，証人乙○○、甲○○於警詢之指証，尚有瑕疵存在，
    且公訴意旨所據之乙○○與被告通訊監察譯文，亦難據為被
    告此部分不利之認定；本院依檢察官所提出之證據，均不足
    為被告販賣第一級毒品海洛因、第二級毒品安非他命有罪之
    積極證明，亦無從說服本院以形成被告此部分有罪之心證；
    此外，復查無其他積極証據以資証明被告有公訴意旨所指之
    此部分犯行，基於無罪推定之原則，自應認不能証明被告此
    部分之犯行。惟公訴意旨認被告此部分犯行，與上開經本院
    變更起訴法條有罪部分有連續犯之裁判上一罪關係，爰不另
    為無罪判決之諭知。
據上論結，應依刑事訴訟法第369條第1項前段、第364條、第299
條第1項前段、第300條、毒品危害防制條例第10條第1項、第2項
、95年7月1日施行之刑法第2條第1項前段、第11條、第55條，95
年7月1日施行前刑法第56條、第30條第2項，中華民國96年罪犯
減刑條例第2條第1項第3款、第7條，判決如主文，
本案經檢察官張太龍到庭執行職務。
中    華    民    國    97    年    1     月    23    日
                  刑事第四庭  審判長法  官  吳志誠
                                    法  官  羅心芳
                                    法  官  陳珍如
以上正本證明與原本無異。
如不服本判決，應於收受本判決後十日內向本院提出上訴書狀。
其未敘述上訴理由者並得於提起上訴後十日內向本院補提理由書
狀（均須按他造當事人之人數附繕本）「切勿逕送上級法院」。
                                    書記官  岑  玢
中    華    民    國    97    年    1     月    24    日
附錄本判決論罪科刑之法條:
毒品危害防制條例第10條
施用第一級毒品者，處6月以上5年以下有期徒刑。
施用第二級毒品者，處3年以下有期徒刑。
附表：
┌──┬────────┬─────┬─────┬───────┬────────────┐
│編號│通訊監聽時間    │監聽電話  │發話/受話 │核准監聽期間  │ 臺灣嘉義地方法院檢察署 │
│    │                │          │  電話    │              │       通訊監察書       │
├──┼────────┼─────┼─────┼───────┼────────────┤
│1   │94年7月25日17時 │0000000000│0000000000│94年6月27日至 │94年6月27日94年嘉檢慎和 │
│    │26分許          │（被告）  │（乙○○）│94年7月26日   │監續字第000038號        │
├──┼────────┼─────┼─────┼───────┼────────────┤
│2   │94年8月8日17時18│0000000000│0000000000│94年7月14日至 │94年7月13日94年嘉檢慎和 │
│    │分許            │（乙○○）│（被告）  │94年8月12日   │監續字第000045號        │
├──┼────────┼─────┼─────┼───────┼────────────┤
│3   │95年10月4日11時 │0000000000│0000000000│94年9月20日至 │94年9月20日94年嘉檢慎和 │
│    │45分許          │（乙○○）│（被告）  │94年10月19日  │監續字第000178號        │
└──┴────────┴─────┴─────┴───────┴────────────┘


司法院資訊處製作；財團法人民間司法改革基金會備份。
